【裁判字號】    91,監,136
【裁判日期】    920201
【裁判案由】    
【裁判全文】
臺灣士林地方法院民事裁定  九十一年度監字第一三六號
    聲  請  人  乙○○
右聲請人聲請對相對人指定監護人事件，本院裁定如左：
    主    文
指定王義雄（男、民國○○○年○月○日生、身分證統一編號：Ｚ00000000
0號）、王仁盛（男、民國三十三年八月廿九日生、身分證統一編號：Ｚ00000
0000號）、乙○○（男、民國○○○年○月○○○日生、身分證統一編號：Ｚ0
00000000號、王義源（男、民國○○○年○月○○日生、身分證統一編號：
Ｚ000000000號）、王義全（男、民國○○○年○月○日生、身分證統一編
號：Ｚ000000000號）為禁治產人甲○○之監護人。
聲請程序費用由聲請人負擔。
    理    由
一、按禁治產人之監護人，依左列順序定之：一、配偶，二、父母，三、與禁治產人
    同居之祖父母，四、家長，五、後死之父或母以遺囑指定之人。不能依前項規定
    定其監護人時，由法院徵求親屬會議之意見選定之，民法第一千一百十一條定有
    明文；又親屬會議會員，依同法第一千一百三十一條第一項之規定，應就禁治產
    人之左列親屬與順序定之：一、直系血親尊親屬，二、三親等內旁系血親尊親屬
    ，三、四親等內之同輩血親，民法第一千一百十一條、第一千一百三十一條第一
    項分別定有明文。
二、本件聲請意旨略以：相對人甲○○於民國九十一年九月十八日經  鈞院以九十一
    年度禁字第七一號裁定宣告為禁治產人，惟因無民法第一千一百十一條第一項所
    定之法定監護人，致聲請人未能依法行使保護禁治產人之權益，聲請人乙○○為
    禁治產人甲○○之兄長，堪以充任其監護人。又王仁盛於九十年三月十三日偽簽
    台北市內湖區農會連帶保證人借據名字，由王高錦清做人頭借款新台幣一億一千
    萬元，並由王義輝、甲○○等人提供名下台北市○○區○○段七九之九及八五之
    十二地號土地設定抵押，茲因王義輝將貸款資金拿去做股票及買土地，把錢轉入
    自己帳戶，給王義源拿了新台幣六千六百四十三萬八千九百零四元，也給王義全
    拿了五千萬元左右，王義輝以借債養債，債務現在高達三億七千九百六十三萬八
    千八百四十一元，因此聲請人較適任禁治產人監護人等語，並提出本院民事裁定
    書、戶籍謄本、借據、土地謄本、支出證明單、收支簿、民事判決書、支付命令
    、存款取款憑條、放款違約金收入傳票等件為證。
三、經查，禁治產人甲○○並無民法第一千一百十一條第一項所定順序之監護人，有
    聲請人所提出之親屬系統表及戶籍謄本多份可稽，依同條第二項規定，自應由法
    院徵求親屬會議之意見選定之。而經本院詢問禁治產人甲○○之舅父郭詩和及兄
    弟王仁盛、王義源、王義全等人，除郭詩和同意由聲請人乙○○擔任禁治產人監
    護人外，其餘禁治產人之兄弟王仁盛、王義源、王義全等人均反對由聲請人擔任
    ，並陳稱：聲請人長期霸佔禁治產人甲○○所有坐落台北市○○區○○路一六一
    號四樓八十多坪房屋堆放垃圾，不讓該房屋出租將近十年，且禁治產人甲○○之
    身分證、戶口名簿及印鑑章均由王仁盛保管，並無遺失，詎聲請人竟於九十一年
    七月九日將禁治產人甲○○自新店安慈療養院載到內湖戶政事務所，謊報甲○○
    之身分證及戶口名簿遺失，並註銷印鑑登記，恐涉有偽造文書及使公務登載不實
    。聲請人居心不良，想抽兄弟後腿，因兄弟間目前負債累累，土地、房屋遭內湖
    農會聲法院裁定拍賣中，聲請人故意將甲○○宣告禁治產，並由其擔任監護人，
    欲使兄弟共有之土地無法出賣償債，顯見其不堪為甲○○之監護人，甲○○將來
    有無再結婚生子，其財產應由兄弟共同監護管理，怎能由一位無情無義之人來作
    監護人等語，且一致陳述反對由聲請人擔任監護人，主張應由先前即負責甲○○
    事務之王仁盛擔任監護人，聲請人並於法庭上與其他到庭兄弟相互斥責對方係為
    謀取禁治產人甲○○財產而爭取擔任監護人，可見甲○○其他現存兄弟間均反對
    他方擔任監護人，但本院審酌禁治產人甲○○並無其他親屬可任監護人，對其事
    務最為明瞭且能為其處理之人仍屬其兄弟，是本院認由禁治產人甲○○現存之五
    位兄弟即聲請人乙○○及王義雄、王仁盛、王義源、王義全等人共同擔任其監護
    人，以共同監護方式，亦可相互監督處理禁治產人事務確實符合其利益，避免由
    某一人獨任監護時，有擅權處理其事務致損害禁治產人權益情事發生，爰選定聲
    請人乙○○及王義雄、王仁盛、王義源、王義全等五人為相對人之其監護人。
四、依非訟事件法第八條第二項，民事訴訟法第九十五條、第七十八條，裁定如主文
    。
中      華      民      國      九十二    年      二      月    廿一    日
                                  臺灣士林地方法院家事法庭
~B法      官  詹朝傑
右為正本係照原本作成。
如對本裁定抗告須於裁定送達後十日內向本院提出抗告狀。
中      華      民      國      九十二    年      二      月    廿一    日
~B法院書記官  劉奕湘


司法院資訊處製作；財團法人民間司法改革基金會備份。
